臺灣雲林地方法院民事裁定             100年度監宣字第61號
聲  請  人  吳清發
相  對  人  吳天赦
關  係  人  吳自然
            吳阿滿
上列聲請人聲請監護宣告事件，本院裁定如下：
    主  文
宣告吳天赦（男、民國○○年○○月○○日生、身分證統一編號：Ｚ000
000000號）為受監護宣告之人。
選定吳自然（男、民國○○年○ 月○○日生、身分證統一編號：Ｚ000
000000號）為受監護宣告之人之監護人。
指定吳阿滿（女、民國○○年○ 月○○日生、身分證統一編號：Ｚ000
000000號）為會同開具財產清冊之人。
程序費用新臺幣壹仟元由受監護宣告之人負擔。
    理  由
一、聲請意旨略以：相對人吳天赦為聲請人吳清發及關係人吳阿
    滿之父，關係人吳自然則為吳天赦之堂弟。相對人自民國80
    年3 月23日起，因中風，雖送醫診治，但不見起色，近日甚
    且已因精神障礙或其他心智缺陷，致不能為意思表示或受意
    思表示，爰依民法第14條第1 項、民事訴訟法第598 條之規
    定，聲請對其為監護宣告，並選定吳自然為其監護人，及指
    定吳阿滿為會同開具財產清冊之人等語，並提出戶籍謄本、
    身心障礙手冊、同意書、親屬系統表等為證。
二、按對於因精神障礙或其他心智缺陷，致不能為意思表示或受
    意思表示，或不能辨識其意思表示之效果者，法院得因本人
    、配偶、四親等內之親屬、最近1 年有同居事實之其他親屬
    、檢察官、主管機關或社會福利機構之聲請，為監護之宣告
    。又受監護宣告之人應置監護人。法院為監護之宣告時，應
    依職權就配偶、四親等內之親屬、最近1 年有同居事實之其
    他親屬、主管機關、社會福利機構或其他適當之人選定一人
    或數人為監護人，並同時指定會同開具財產清冊之人，民法
    第14條第1 項、第1110條、第1111條第1 項分別定有明文。
三、本件聲請人主張之事實，已據其提出同意書、戶籍謄本、身
    心障礙手冊、親屬系統表等件為證。又本院法官在鑑定人吳
    張弘杰醫師前訊問相對人時，觀其僅著內衣、褲，端坐在輪
    椅上，眼睛緊閉，不願張開，插有鼻胃管、尿袋，四肢萎縮
    、捲曲，骨瘦如柴，無法言語，問其姓名毫無反應。再經鑑
    定人吳張弘杰醫師到場鑑定稱：相對人係攝護線腫瘤病人，
    有腦傷病史，僅能在床上活動，近1 年認知能力缺損，無法
    表達自己意思，且因器質因素，致相對人不能為意思表示或
    受意思表示，或不能辨識其意思表示之效果，此有訊問筆錄
    1 份在卷可憑。本院審酌上情，認相對人已達不能為意思表
    示及受意思表示之情狀，是聲請人聲請監護之宣告，為有理
    由，應予准許。
四、復按民法第1111條之1 規定：「法院選定監護人時，應依受
    監護宣告之人之最佳利益，優先考量受監護宣告之人之意見
    ，審酌一切情狀，並注意下列事項：一、受監護宣告之人之
    身心狀態與生活及財產狀況。二、受監護宣告之人與其配偶
    、子女或其他共同生活之人間之情感狀況。三、監護人之職
    業、經歷、意見及其與受監護宣告之人之利害關係。四、法
    人為監護人時，其事業之種類與內容，法人及其代表人與受
    監護宣告之人之利害關係。」經查，關係人吳自然、吳阿滿
    各為受監護宣告之人吳天赦之堂弟、女兒，此外相對人父母
    及配偶均已亡故，另有子女吳清讀、吳清發、吳清雲、吳清
    海、吳宗憲，此有戶籍謄本及親屬系統表在卷可稽。本院審
    酌吳自然、吳阿滿各有意願擔任受監護宣告人之監護人及會
    同開具財產清冊之人，且吳清讀、吳清發、吳清雲、吳清海
    、吳宗憲對此亦均表同意，有同意書存卷可證，兼衡量民法
    第1111條之1 規定等一切情狀，認由吳自然、吳阿滿分別擔
    任相對人之監護人及會同開具財產清冊之人，應符合相對人
    之最佳利益，核屬適當，爰選定及指定之。
五、依民事訴訟法第608條第1項，裁定如主文。
中    華    民    國   100    年    7     月    29    日
                  家事法庭  法  官  曾鴻文
以上正本係照原本作成。
如不服本裁定關於選定監護人及指定會同開具財產清冊之人等部
分，應於送達後10日內，向本院提出抗告狀，並繳納抗告費新臺
幣1,000元。關於宣告監護之部分，不得抗告。
中    華    民    國   100    年    7     月    29    日
                            書記官  廖千慧
附錄法條：
民法第1099條：
監護開始時，監護人對於受監護人之財產，應依規定會同遺囑指
定、當地直轄市、縣（市）政府指派或法院指定之人，於二個月
內開具財產清冊，並陳報法院。
前項期間，法院得依監護人之聲請，於必要時延長之。
民法第1099條之1：
於前條之財產清冊開具完成並陳報法院前，監護人對於受監護人
之財產，僅得為管理上必要之行為。